【裁判字號】    90,訴,1138
【裁判日期】    901218
【裁判案由】    野生動物保育法
【裁判全文】
臺灣臺北地方法院刑事判決                          九十年度訴字第一一三八號
    公  訴  人  臺灣臺北地方法院檢察署檢察官
    被      告  甲○○
右列被告因違反野生動物保育法案件，經檢察官提起公訴（九十年度偵字第一七五二
六號），本院判決如左：
    主      文
甲○○違反保育類野生動物、瀕臨絕種及珍貴稀有野生動物產製品，非經主管機關之
同意，不得買賣或在公共場所陳列、展示之規定，未經主管機關同意，買賣保育類野
生動物、瀕臨絕種野生動物產製品及珍貴稀有野生動物產製品，處有期徒刑陸月；如
易科罰金，以參佰元折算壹日。緩刑參年。
扣案如附表所示之物均沒收。
    事      實
一、甲○○自民國八十八年七月間某日起開始擔任台北市○○區○○街一一六號「鯤
    嶠蛇店」負責人，明知百步蛇業經野生動物保育主管機關行政院農業委員會明文
    公告列為「保育類野生動物名錄」中之瀕臨絕種保育類野生動物，而錦蛇、雨傘
    節、眼鏡蛇及龜殼花等蛇類並經該會公告列為該名錄中之珍貴稀有保育類野生動
    物，非經主管機關之同意，不得買賣或在公共場所陳列、展示上揭保育類野生動
    物、瀕臨絕種野生動物產製品及珍貴稀有野生動物產製品。詎其未經主管機關行
    政院農業委員會之同意，意圖營利，明知姓名年籍不詳之二名成年男子向其兜售
    之錦蛇活體、錦蛇屠體、眼鏡蛇屠體、百步蛇屠體、龜殼花及雨傘節之蛇酒暨雨
    傘節蛇乾等或屬保育類野生動物、或為瀕臨絕種野生動物產製品及珍貴稀有野生
    動物產製品，竟於不詳時間，在上址鯤嶠蛇店內，以每台斤新台幣二百元之價格
    向該二名男子買入前開錦蛇活體、錦蛇屠體、眼鏡蛇屠體及百步蛇屠體，並以某
    不詳價格買入上開蛇酒及蛇乾後，將前開錦蛇活體、龜殼花及雨傘節之蛇酒暨雨
    傘節蛇乾等陳列在鯤嶠蛇店內，以高於買入價格之某不詳價格出售賣予不特定顧
    客牟利，並將錦蛇屠體、眼鏡蛇屠體及百步蛇屠體等產製品製成蛇湯、蛇羹或泡
    製蛇酒出售賣予不特定顧客食用。嗣於九十年八月三日十六時三十分許，在前址
    經行政院農業委員會野生動物保護聯合執行小組人員及台北市政府建設局人員會
    同台北市政府警察局大安分局安和路派出所員警查獲，並當場扣得如附表所示之
    保育類野生動物、瀕臨絕種野生動物產製品及珍貴稀有野生動物產製品等物。
二、案經台北市政府警察局大安分局報請台灣台北地方法院檢察署檢察官偵查起訴。
    理      由
一、右揭事實，業據被告甲○○坦承不諱，並有台北市政府野生動物保育聯合執行小
    組執行記錄（北市野動執字第九００八００二號）、切結書、行政院農業委員會
    野生動物保護聯合執行小組執行紀錄、涉嫌違反野生動物保育法現場查獲之保育
    類野生動物名稱一覽表及現場照片四紙附卷可稽。是被告自白顯與事實相符，本
    件事證明確，被告犯行堪以認定，應予依法論科。
二、查錦蛇、雨傘節、眼鏡蛇及龜殼花係屬行政院農業委員會依八十三年十月二十九
    日修正公布之野生動物保育法第四條第二項規定，於八十四年十二月二十三日以
    八四農林字第四０三０八一七Ａ號指定公告「保育類野生動物名錄」中列為珍貴
    稀有保育類野生動物；百步蛇列為瀕臨絕種保育類野生動物，有行政院農業委員
    會九十年十一月八日（九０）農林字第九００一六０三０七號函暨檢附之該保育
    類野生動物名錄在卷可考。而野生動物保育法第三十五條第一項規定保育類野生
    動物、瀕臨絕種及珍貴稀有野生動物產製品，非經主管機關之同意，不得買賣或
    在公共場所陳列、展示；被告竟違反上開規定，未經主管機關同意，買賣保育類
    野生動物、瀕臨絕種野生動物產製品及珍貴稀有野生動物產製品，核其所為係違
    反野生動物保育法第四十條第一項第二款之未經主管機關同意，買賣保育類野生
    動物、瀕臨絕種野生動物產製品及珍貴稀有野生動物產製品罪。爰審酌被告對野
    生動物之保育觀念淡薄，然素行尚稱良好、犯罪之動機、目的無非為牟取小利、
    手段、所生危害、生活狀況、智識程度暨犯罪後已坦承犯行，甚有悔意等一切情
    狀，從輕量處如主文所示之刑，併諭知易科罰金之折算標準，以示懲儆。末查被
    告前未曾受有期徒刑以上刑之宣告，有台灣高等法院檢察署刑案紀錄簡覆表在卷
    可按，其一時失慮，致誤觸法網，經此起訴審判後，當知所警惕，而無再犯之虞
    ，本院因認所宣告之刑以暫不執行為適當，併諭知緩刑三年，以啟自新。扣案如
    附表所示之保育類野生動物、瀕臨絕種野生動物產製品及珍貴稀有野生動物產製
    品，均為被告所有，應依野生動物保育法第五十二條第一項之規定宣告沒收之。
據上論斷，應依刑事訴訟法第二百九十九條第一項前段，野生動物保育法第四十條第
一項第二款、第五十二條第一項，刑法第十一條前段、第四十一條第一項前段、第七
十四條第一款，罰金罰鍰提高標準條例第二條，判決如主文。
本案經檢察官王怡菁到庭執行職務。
中      華      民      國      九十      年     十二     月    十八    日
                                      臺灣臺北地方法院刑事第四庭
                                          法  官  黃  紹  紘
右正本證明與原本無異。
如不服本判決，應於判決送達後十日內，向本院提出上訴狀。
              書記官  劉  新  怡
中      華      民      國      九十      年     十二     月    十八    日
附錄本案論罪科刑法條全文：
野生動物保育法第四十條：
有下列情形之一，處六月以上五年以下有期徒刑，得併科新台幣三十萬元以上一百五
十萬以下罰金：
一、違反第二十四條第一項規定，未經中央主管機關同意，輸入或輸出保育類野生動
    物之活體或其產製品者。
二、違反第三十五條第一項規定，未經主管機關同意買賣或意圖販賣而陳列、展示保
    育類野生動物或瀕臨絕種及珍貴稀有野生動物產製品者。
以犯前項之罪為常業者，處一年以上七年以下有期徒刑，得併科新台幣五十萬元以上
二百五十萬元以下罰金。


司法院資訊處製作；財團法人民間司法改革基金會備份。
